【裁判字號】    99,交聲,847
【裁判日期】    990628
【裁判案由】    聲明異議
【裁判全文】
臺灣臺中地方法院交通事件裁定      99年度交聲字第847號
原處分機關  交通部公路總局臺中區監理所豐原監理站
聲明異議人
即受處分人  甲○○
上列受處分人因違反道路交通管理處罰條例案件，對於交通部公
路總局臺中區監理所豐原監理站民國99年2月10日所為之處分（
豐監稽違字第裁63-HD0000000號裁決書），聲明異議，本院裁定
如下：
    主  文
異議駁回。
    理  由
一、原處分意旨略以：本件聲明異議人即受處分人（下稱異議人
    ）甲○○於民國98年12月28日14時35分許，駕駛車牌號碼68
    36-HS號自用一般小客車，行經台8線4公里處，因「闖紅燈
    （直行）往東勢」違規，經臺中縣警察局東勢分局以違反道
    路交通管理處罰條例第53條第1項規定，擎制中縣警交字第H
    D0000000號通知單當場舉發。異議人於期限內到案提出申訴
    ，經原處分機關向原舉發機關查證屬實，遂於99年2月10 日
    以豐監稽違字第裁63-HD0000000號裁決書，裁處異議人違反
    道路交通管理處罰條例第53條第1項、第63條第1項第3款規
    定，處罰鍰新臺幣（下同）2,700元整，並記違規點數3點，
    於法並無不合等語。
二、聲明異議意旨略以：伊自東勢鎮詒福里億富加油站駛出時，
    前方為綠燈，非由東關路直駛東勢方向，被舉發闖紅燈，實
    感不服，伊並非惡意闖紅燈，且一般而言，綠燈直走後應可
    左轉，本件實因該路口紅綠燈交通號誌設置不當所致，爰聲
    明異議等詞。
三、按汽車駕駛人，行經有燈光號誌管制之交岔路口闖紅燈者，
    處新臺幣一千八百元以上五千四百元以下罰鍰，並予記違規
    點數三點，道路交通管理處罰條例第53條第1項及第63條第1
    項第3款定有明文。
四、經查：
(一)、原處分機關認定異議人於上開時、地，由東勢鎮詒福里億
      富加油站駛出後，左轉台8線即東關路往東勢方向，有闖
      越與詒福里12鄰路口之紅燈，往東勢方向行駛之違規事實
      ，並提出臺中縣警察局東勢分局99年1月22日中縣東警交
      字第0990000114號函、臺中縣警察局東勢分局受理違反交
      通管理事件申訴舉發人說明意見表、交通答辯現場圖各1
      份及採證錄影光碟翻拍照片4幀在卷可稽；異議人雖以前
      詞置辯，然按人民違反法律上之義務而應受行政罰之行為
      ，法律無特別規定時，雖不以出於故意為必要，仍須以過
      失為其責任條件，而所謂「過失」，係指對於違反行政法
      上義務之構成要件事實之發生，雖非故意，但按其情節應
      注意、能注意而不注意，或雖預見其能發生而確信其不發
      生而言，經查，證人即本件舉發之員警郭向榮於本院訊問
      時結證稱：億富加油站係在兩個路口中間，路口前後都有
      停止線，不管是從加油站或其他路口出來，都要經過紅綠
      燈，異議人當時由億富加油站出口駛出至台八線直行車道
      上，而異議人闖越詒福里12鄰要進入加油站前路口的紅綠
      燈等語綦詳(見本院卷頁19反至20)，核與本院勘驗證人郭
      向榮提出現場錄影光碟之內容相符(見本院卷頁27)，且證
      人郭向榮與異議人素不相識，僅係於當時在該路口執行警
      察交通勤務之人員，茍異議人無上開闖紅燈之違規情事，
      員警當無設詞誣陷之理，是異議人闖紅燈之違規事實，已
      堪認定。再依卷附交通答辯現場圖所示，異議人從加油站
      駛出往東關路，其直行時之燈號確為綠燈無誤（即異議人
      與證人郭向榮在現場圖上以藍筆繪製處），而其直行左轉
      至台八線即東關路後，本應遵守該路段之燈光號誌（即證
      人郭向榮在現場圖庭繪「異議人闖的紅燈」處），自不得
      以異議人個人以為一般路上綠燈是可以直走後左轉之對交
      通法規之誤認，據為免責之事由；又本院當庭勘驗前開監
      視器錄影光碟，播放光碟內之「981228甲○○6836-HS闖
      紅燈錄影」檔案夾內之IMG-0017檔案，勘驗結果：前揭檔
      案錄影時間02秒時，台八線與詒福里12鄰之路口紅綠燈從
      黃燈轉為紅燈，19秒時，異議人所駕駛之6836-HS白色自
      小客車從億富加油站出口行駛出來，往左行駛到台八線上
      ，並闖越台八線與詒福里12鄰路口之紅燈，該段其間，異
      議人駕駛上開車輛並沒有任何煞車或停車的行為，而由承
      辦警員郭向榮錄影存證並攔阻停車後而停車等情，且上開
      台八線與詒福里12鄰之路口紅綠燈從黃燈轉為紅燈之與異
      議人同一路口之對向車道（即東關路由東往西）當時亦為
      紅燈，並有車輛正在等停紅燈，此亦有前揭監視器錄影光
      碟1份附卷可查，足見異議人經過該路口時，應可查覺路
      口的號誌係為紅燈，應認異議人當時情形，並無不能注意
      上開台八線與詒福里12鄰路口的紅綠號誌之情形，是縱認
      異議人並非故意違規闖紅燈，亦應認其闖紅燈，係屬能注
      意而不注意之有過失的違規情形。
(二)、次按標誌、標線、號誌之設置目的，在於提供車輛駕駛人
      及行人有關道路路況之警告、禁制、指示等資訊，以便利
      行旅及促進交通安全；標誌、標線、號誌之設置、養護及
      號誌之運轉，由主管機關依其管轄辦理之，道路交通標誌
      標線號誌設置規則第2條、第4條第1項定有明文。是以道
      路交通標誌、標線、號誌之設置，係主管機關本於維護交
      通秩序、確保公共安全之平衡考量下所設置；且該等設置
      具有一般處分之性質，於該處分經主管機關依職權或依聲
      請撤銷前，具有存續力及拘束力，苟認為該設置不當，亦
      應先依循行政程序提出救濟，或向道路主管機關陳述意見
      請求改善，尚不得恣憑己意主觀認定其設置有違法或不當
      之處，即得逕行決定不予遵守，並據為免罰之事由，是異
      議人上開所辯本案號誌設置不當之詞，尚無足採。
(三)、綜上所陳，異議人確有上揭闖紅燈之違規事實無訛，原處
      分機關依道路交通管理處罰條例第53條第1項及第63條第1
      項第3款之規定，裁處受處分人罰鍰2,700元，並記違規點
      數3點，於法核無不合。本件聲明異議為無理由，應予駁
      回。
五、據上論斷，應依道路交通管理處罰條例第87條第2 項，道路
    交通案件處理辦法第19條，裁定如主文。
中    華    民    國    99    年    6    月    28     日
                    交通法庭   法  官  楊曉惠
上正本證明與原本無異。
如不服本裁定，應於送達後5日內向本院提出抗告狀（須附繕本
）。
                               書記官  謝明倫
中    華    民    國    99    年    6    月    28     日

司法院資訊處製作；財團法人民間司法改革基金會備份。
